臺灣彰化地方法院民事判決
109年度訴字第206號
原      告  廖孟淳  
訴訟代理人  蔡得謙律師
            洪慧中律師
            蔡奕平律師
被      告  廖茗祥（原名：廖建銘、廖茗洋）


被      告  聯邦商業銀行股份有限公司員林分公司


法定代理人  楊心怡  
訴訟代理人  羅永安律師
上列當事人間請求損害賠償事件，本院於民國110年5月6日言詞
辯論終結，判決如下：
    主      文
一、被告應連帶給付原告新臺幣130萬122元，及自民國109年2月
    26日起至清償日止，按週年利率百分之5計算之利息。
二、原告其餘之訴駁回。
三、訴訟費用（減縮部分除外）由被告連帶負擔百分之69，餘由
    原告負擔。
四、本判決第一項於原告以新臺幣43萬3,374元為被告供擔保後
    ，得假執行；但被告如以新臺幣130萬122元為原告預供擔保
    ，得免為假執行。
五、原告其餘假執行之聲請駁回。　　
    事實及理由
壹、程序方面
    被告廖茗祥經合法通知，未於最後言詞辯論期日到場，核無
    民事訴訟法第386條所列各款事由，爰依原告之聲請，由其
    一造辯論而為判決。
貳、實體方面
一、原告主張：
（一）被告廖茗祥為被告聯邦商業銀行股份有限公司員林分公司
      （下稱聯邦銀行）所聘用之資深專員，而原告為被告廖茗
      祥之胞妹，因原告信任被告聯邦銀行之信譽，遂於民國10
      0年11月28日委由被告廖茗祥向被告聯邦銀行開立原告名
      義之帳號000000000000號帳戶（下稱系爭帳戶），並取得
      系爭帳戶存摺。
（二）被告廖茗祥依其與原告之母親賴美惠之指示，於100年11
      月28日，從賴美惠之聯邦銀行帳號000000000000號帳戶（
      下稱賴美惠帳戶）轉帳新臺幣（下同）50萬元至系爭帳戶
      後，原告即委由被告廖茗祥將之辦理定期存款；又中國人
      壽公司於103年8月12日匯入保險金37萬5,295元至系爭帳
      戶後，因原告欲將之轉帳給賴美惠，乃再委任被告廖茗祥
      從系爭帳戶匯出37萬5,295元至賴美惠帳戶；另因被告廖
      茗祥向原告告知被告聯邦銀行所推出之優惠定期存款專案
      ，原告乃於108年4月16日匯入100萬元至系爭帳戶，並委
      由被告廖茗祥將之辦理定期存款。而原告僅於委任被告廖
      茗祥辦理前揭定期存款及匯款至賴美惠帳戶時，才將系爭
      帳戶存摺及所需「廖孟淳」印章（下稱系爭印章）交給被
      告廖茗祥，且被告廖茗祥於辦妥後，亦旋將系爭帳戶存摺
      及系爭印章返還給原告，原告並未將系爭帳戶全權委由被
      告廖茗祥管理。
（三）嗣原告於108年間聽聞被告聯邦銀行之存戶存款遭被告廖
      茗祥盜領一事，乃於108年7月2日至被告聯邦銀行之營業
      處辦理系爭帳戶之定期存款解約及提款事宜時，才發覺系
      爭帳戶內僅餘存款2,118元及系爭帳戶存摺之交易明細是
      被告廖茗祥偽造，且被告廖茗祥並未為其辦理前揭定期存
      款及匯款至賴美惠帳戶等事宜，而是以私自辦理之系爭帳
      戶金融卡操作自動櫃員機或持系爭印章在提款單上用印之
      方式，從自動櫃員機或臨櫃盜領系爭帳戶內之存款合計18
      7萬5,295元（即：50萬元＋37萬5,295元＋100萬元＝187萬5,
      295元），致原告受有損害合計187萬5,295元。
（四）被告聯邦銀行長期聘用被告廖茗祥辦理金融存款等業務，
      但卻無建立一套覆核完善之內控內稽制度，且亦未向系爭
      帳戶存戶即原告進行電話照會，已違反銀行法第45條之1
      之規定，並因此導致被告廖茗祥得以成功挪用原告於系爭
      帳戶之存款合計187萬5,295元，足認被告聯邦銀行未盡監
      督及注意之義務。
（五）從而，原告茲依民法第184條第1項後段、第2項、第188條
      第1項前段之規定，請求被告廖茗祥、聯邦銀行連帶賠償1
      87萬5,295元。
（六）並聲明：被告廖茗祥、聯邦銀行應連帶給付原告187萬5,2
      95元，及自起訴狀繕本送達翌日起至清償日止，按週年利
      率百分之5計算之利息；願供擔保，請准宣告假執行。
二、被告廖茗祥、聯邦銀行方面：
（一）被告廖茗祥未於最後言詞辯論期日到場，而其於先前到庭
      時陳述：被告廖茗祥承認侵害原告之財產權；又被告聯邦
      銀行已有賠償給其他因被告廖茗祥行為而受損之被害人，
      故希望被告聯邦銀行亦得賠償給原告等語。　　
（二）被告聯邦銀行抗辯：
　 1、原告與被告聯邦銀行僅就100年11月28日、103年8月12日
      、108年4月16日匯入系爭帳戶之48萬2,000元、37萬5,295
      元、100萬元成立消費寄託關係，並不及於其他金額。
　 2、被告廖茗祥是任職於被告聯邦銀行擔任理財專員，負責在
      被告聯邦銀行之營業處2樓從事理財及貸款業務，而不負
      責該營業處1樓之櫃員存、提款工作，故自外觀即明顯可
      知被告廖茗祥並無為被告聯邦銀行執行存、提款業務之職
      權，被告聯邦銀行自不必就被告廖茗祥於職務外受原告委
      任之行為負責。
　 3、被告廖茗祥自受原告委任於100年11月28日代為開立系爭
      帳戶時起至108年4月17日止，均有取得系爭帳戶之存摺、
      金融卡及密碼、系爭印章以辦理提款，而原告復從未親自
      至被告聯邦銀行之營業處提領系爭帳戶內之存款，足見原
      告自始至終均有概括授權被告廖茗祥使用系爭帳戶之存摺
      及金融卡、系爭印章，自應負授權人之責任，且原告對系
      爭帳戶之管理亦具不確定故意。
   4、依原告、證人廖茗祥之陳述及系爭帳戶存摺所示，原告應
      有授權被告廖茗祥於100年11月28日、103年8月15日、108
      年4月17日從系爭帳戶提領存款50萬元、37萬5,295元、10
      0萬元，則原告對被告聯邦銀行關於此部分金額之存款債
      權應已不存在；況且，依最高法院81年度台上字第281號
      判決意旨，亦應認原告於客觀上已授權被告廖茗祥得以代
      理人之地位從系爭帳戶提款，故原告自須負表見代理之本
      人責任。　　　
   5、蓋有系爭印章之提款單即是原告簽名之收據，且依民法第
      309條第2項之規定，持有該提款單之人被視為有受領權人
      ，故被告聯邦銀行依該提款單，於103年8月18日、108年4
      月17日付款37萬6,032元、100萬元，依民法第309條第1項
      之規定，自生清償之效力。
　 6、被告聯邦銀行並無自原告收取定期存款，則原告與被告聯
      邦銀行間自無法就定期存款成立消費寄託關係，當亦無從
      侵害原告之定期存款債權。
　 7、原告與被告聯邦銀行不成立定期存款之消費寄託關係，則
      被告聯邦銀行自無法侵害原告之定期存款債權，更不構成
      定期存款消費寄託關係之債務不履行，且依最高法院104
      年度台上字第1189號判決意旨，侵權行為規定於有債務不
      履行時並不得適用，故原告依侵權行為之規定向被告聯邦
      銀行求償，並無理由。
　 8、原告是授權被告廖茗祥提領系爭帳戶之活期存款及將之用
      以申辦定期存款，若被告廖茗祥違背原告之授權，將所提
      領之活期存款據為己有，則被告廖茗祥據為己有之行為，
      於刑事上應已構成侵占罪，與被告聯邦銀行之業務無關；
      又原告所受之損害於被告廖茗祥依原告之授權提領系爭帳
      戶內之活期存款時，即已發生並同時完成，並非發生於辦
      理定期存款業務之過程；另代理親屬提領活期存款是常見
      行為，而銀行櫃員僅從事受理提款業務，而不包含代為提
      款之事務，故被告廖茗祥於原告授權下提領系爭帳戶內之
      活期存款，且被告聯邦銀行亦因此據以給付活期存款，並
      無侵害原告之任何權利。
　 9、被告廖茗祥就原告與被告聯邦銀行之消費寄託關係而言，
      是與被告聯邦銀行處於對立面，且被告廖茗祥一取得原告
      於系爭帳戶內之活期存款，該活期存款即脫離原告與被告
      聯邦銀行間之消費寄託關係而為被告廖茗祥所持有及應歸
      屬於原告，已非被告聯邦銀行所能干涉，故原告所受之損
      害與被告聯邦銀行僱用被告廖茗祥之行為間並無相當因果
      關係之關連性。
  10、從而，本件應是被告廖茗祥於執行其胞妹即原告之委任事
      務時，將所授權合法取得之系爭帳戶內活期存款予以侵占
      之事件，而非違反原告授權，盜領原告於系爭帳戶內活期
      存款之事件，因此，原告主張被告聯邦銀行應負損害賠償
      責任，並無理由。
  11、並聲明：原告之訴及假執行之聲請駁回；如受不利判決，
      願供擔保，請准宣告免為假執行。
三、兩造不爭執之事實（見本院卷一第388頁）：
（一）被告廖茗祥於87年8月3日至108年6月25日之期間，是任職
      於被告聯邦銀行，且於93年4月至108年4月間為高級辦事
      人員，擔任企業金融人員兼理財專員。
（二）原告為被告廖茗祥之胞妹。
（三）原告於100年11月28日有向被告聯邦銀行開立系爭帳戶。
四、兩造之爭點（見本院卷一第389頁）：
（一）原告依民法第184條第1項後段、第2項、第188條第1項前
      段之規定，主張被告廖茗祥、聯邦銀行應連帶賠償187萬5
      ,295元及法定遲延利息，有無理由？
（二）原告是否與有過失？
五、得心證之理由：
（一）被告廖茗祥是否應負侵權行為責任？　　　
　 1、系爭帳戶為原告於100年11月28日委任被告廖茗祥以其名
      義向被告聯邦銀行申請開立一節，業經原告陳稱明確（見
      本院卷一第338、339頁），核與證人廖茗祥之證述相符（
      見本院卷一第320頁），並有系爭帳戶申請書「核對存戶
      簽章」欄、「推廣員工編號及員工姓名」欄載有「廖茗洋
      」、「廖茗洋087386」等內容在卷可稽（見本院卷一第12
      9頁；按：「廖茗洋」為被告廖茗祥之舊名），應屬真實
      ，則原告既有委任被告廖茗祥向被告聯邦銀行開立系爭帳
      戶，而一般而言，開立金融機構帳戶本即須在申請書上簽
      立、蓋用開戶名義人之署名及印章，且原告亦不爭執系爭
      帳戶申請書上「廖孟淳」印文與系爭印章之一致性及其嗣
      確有自被告廖茗祥取得系爭帳戶存摺之情（見本院卷一第
      12、15頁），可見原告於100年11月28日委任被告廖茗祥
      開立系爭帳戶時，應有併將系爭印章交給被告廖茗祥，並
      同意被告廖茗祥在系爭帳戶申請書上代為簽立原告之署名
      及蓋用系爭印章，故雖證人廖茗祥證稱：系爭帳戶申請書
      上之原告署名及系爭印章均是其書立及蓋用，而非原告等
      語（見本院卷一第320、327頁），然此應仍在原告委任被
      告廖茗祥開立系爭帳戶之授與代理權範圍內，而無礙原告
      曾委任被告廖茗祥開立系爭帳戶之事實；至原告陳稱：是
      被告廖茗祥在系爭帳戶申請書上盜蓋系爭印章等語（見本
      院卷一第339頁），則非可信。
　 2、原告所有之系爭帳戶於100年11月28日、103年8月12日、1
      08年4月16日、100年12月21日，分別匯入48萬2,000元、3
      7萬5,295元、100萬元及孳生利息22元，合計185萬7,317
      元，而於100年11月28、29日、100年12月1、5、7、14日
      、103年8月18日、108年4月17日，則分別遭以系爭帳戶金
      融卡提款、轉出及因此支出手續費3萬元（共13筆）、1萬
      元（共2筆）、1萬5,000元、2萬7,251元、2萬9,000元、1
      7元（共2筆），及以在提款單、匯款單上蓋用系爭印章之
      方式臨櫃提領並轉出37萬6,032元、100萬元，合計185萬7
      ,317元等事實，有被告聯邦銀行檔存之系爭帳戶存摺存款
      明細表、自動化設備交易明細日報表、提款單、匯款單附
      卷可參（見本院卷一第51、133至137頁），應堪認定，足
      認原告所有且存放在系爭帳戶內之存款合計185萬7,317元
      ，曾遭陸續提款、轉出殆盡。
　 3、證人廖茗祥已具結證稱：其幫原告申請開立系爭帳戶後，
      並無將從被告聯邦銀行所取得之系爭帳戶金融卡交給原告
      ，而是於100年11月28日至100年12月14日，由其自己拿著
      系爭帳戶金融卡從系爭帳戶陸續提款、轉出及支出手續費
      3萬元（共13筆）、1萬元（共2筆）、1萬5,000元、2萬7,
      251元、2萬9,000元、17元（共2筆），以供己花用；又10
      3年8月18日、108年4月17日遭轉出之37萬6,032元、100萬
      元，原本是原告交付系爭帳戶存摺及系爭印章給其，委任
      其將之提出轉入賴美惠帳戶及辦理系爭帳戶之定期存款，
      但其最終並未遵照原告之指示，而是將之提出轉入其自己
      所使用之帳戶以供己花用；另系爭帳戶存摺是被告聯邦銀
      行核發的真存摺，但系爭帳戶存摺之交易明細均是其偽造
      的等語明確（見本院卷一第320至322、324至330頁）；再
      者，依原告所持有之系爭帳戶存摺所示（見本院卷一第12
      1、123頁），系爭帳戶於100年11月28日經開立後，在同
      日是有1筆定期存款50萬元之交易明細，於103年8月12日
      匯入之37萬5,295元是於103年8月15日遭全部轉出，於108
      年4月16日匯入之100萬元是於108年4月17日遭提領轉為系
      爭帳戶之定期存款100萬元，而俱無100年11月28、29日、
      100年12月1、5、7、14日、103年8月18日、108年4月17日
      ，遭提領、轉出及支出手續費3萬元（共13筆）、1萬元（
      共2筆）、1萬5,000元、2萬7,251元、2萬9,000元、17元
      （共2筆）、37萬6,032元、100萬元，合計185萬7,317元
      等真實交易紀錄（見本院卷一第51頁），即原告所持有之
      系爭帳戶存摺上之交易明細與被告聯邦銀行檔存之系爭帳
      戶存摺存款明細表上之交易明細互核全然不符，而此不符
      且有意欺瞞原告之情，顯足佐證證人廖茗祥上開所證之真
      實性，故堪認被告廖茗祥是未經原告之同意，故意擅自從
      100年11月28日起持於開立系爭帳戶後未交給原告之系爭
      帳戶金融卡，及於103年8月18日、108年4月17日利用原告
      所交付之系爭帳戶存摺、系爭印章，將原告所有且存放在
      系爭帳戶內之存款合計185萬7,317元提領一空而挪為自己
      個人私用，並透過偽造系爭帳戶存摺上之交易明細以掩蓋
      其不法行為。  　　　　
   4、按因故意或過失，不法侵害他人之權利者，負損害賠償責
      任，故意以背於善良風俗之方法，加損害於他人者亦同，
      民法第184條第1項定有明文。而所謂背於善良風俗，是指
      違反保護個人法益之法規，或廣泛悖反規律社會生活之根
      本原理的公序良俗者而言（最高法院107年度台上字第232
      7號判決意旨參照）。依前所述，被告廖茗祥既是未經原
      告之同意，故意擅自將原告所有且存放在系爭帳戶內之存
      款合計185萬7,317元挪為己用，而致原告受有合計185萬7
      ,317元之財產上損害，可見被告廖茗祥上開所為，已悖於
      規律社會生活之根本原理，應認是故意以違反善良風俗之
      方法加損害於原告，因此，原告依民法第184條第1項後段
      之規定，主張被告廖茗祥應就其所受之財產上損害合計18
      5萬7,317元負故意侵權行為損害賠償責任，應屬有據。
   5、原告雖又先後主張：被告廖茗祥另有將賴美惠於100年11
      月28日所贈與匯入系爭帳戶之1萬8,000元（按：即原告所
      主張之100年11月28日之50萬元－本院前揭所認定於100年1
      1月28日匯入且嗣遭全部提領之48萬2,000元＝1萬8,000元
      ，下同）提領一空；被告廖茗祥未將賴美惠於100年11月2
      8日所贈與之1萬8,000元從賴美惠帳戶匯入系爭帳戶，導
      致其受有1萬8,000元之損害等語（見本院卷一第12至14、
      21、236頁），然依賴美惠帳戶存摺存款明細表、提款單
      、匯款單、系爭帳戶存摺存款明細表所載（見本院卷一第
      51、295、297頁），賴美惠帳戶於100年11月25日至100年
      11月30日之區間僅有100年11月28日匯出48萬2,000元至系
      爭帳戶之交易明細而已，並無匯出1萬8,000元之紀錄，且
      匯出48萬2,000元後，賴美惠帳戶僅餘959元，而系爭帳戶
      亦無任何1萬8,000元之匯入及提領紀錄，可見賴美惠帳戶
      於100年11月25日至100年11月30日之區間並無另有存款1
      萬8,000元，且被告廖茗祥於該區間亦無從賴美惠帳戶盜
      領存款1萬8,000元，則自難認被告廖茗祥有何侵權之行為
      可言；再者，縱使被告廖茗祥有於100年11月25日前從賴
      美惠帳戶另不法提領存款1萬8,000元，因存款1萬8,000元
      既從未匯入系爭帳戶而使原告取得，則受有財產上損害1
      萬8,000元者亦應為賴美惠，而非原告。因此，原告以上
      開主張為由，認被告廖茗祥亦應對其就存款1萬8,000元負
      侵權行為損害賠償責任，並非可採。
（二）被告聯邦銀行是否應負僱用人侵權行為責任？
   1、按受僱人因執行職務，不法侵害他人之權利者，由僱用人
      與行為人連帶負損害賠償責任，民法第188條第1項前段定
      有明文。又僱用人藉使用受僱人而擴張其活動範圍，並享
      受其利益，且受僱人執行職務之範圍，或其適法與否，要
      非與其交易之第三人所能分辨，為保護交易之安全，民法
      第188條第1項所謂受僱人因執行職務不法侵害他人之權利
      ，不僅指受僱人因執行其所受命令，或委託之職務自體，
      或執行該職務所必要之行為而言，縱濫用職務或利用職務
      上之機會及與執行職務之時間或處所有密切關係之行為，
      在客觀上足認與其執行職務有關，就令其為自己利益所為
      ，祗須僱用人可為預見及事先防範，均應包括在內（最高
      法院101年度台上字第2073號判決意旨參照）。
　 2、被告廖茗祥自87年8月3日至108年6月25日期間任職於被告
      聯邦銀行，並於93年4月至108年4月間為高級辦事人員，
      擔任企業金融人員兼理財專員一節，已為兩造所不爭執（
      見本院卷一第388頁），可見被告廖茗祥於100年11月28日
      至108年4月17日對原告為侵權行為之期間，是屬被告聯邦
      銀行之受僱人。
　 3、被告廖茗祥所為之侵權行為，是否符合民法第188條第1項
      前段之「執行職務」要件？
 （1）被告廖茗祥於受託開立系爭帳戶後，並未將從被告聯邦銀
      行所取得之系爭帳戶金融卡交給原告之情，業如前述；而
      依系爭帳戶申請書所載（見本院卷一第129頁），該申請
      書「核對存戶簽章」欄、「推廣員工編號及員工姓名」欄
      既載有「廖茗洋」、「廖茗洋087386」等內容（按：「廖
      茗洋」為被告廖茗祥之舊名），可見推廣申請開立聯邦銀
      行帳戶及核對開戶申請人簽章之事務，是屬被告廖茗祥之
      業務範疇，則被告廖茗祥於實行推廣申請開立被告聯邦銀
      行之系爭帳戶及核對系爭帳戶申請人即原告簽章之業務過
      程中，將從被告聯邦銀行所取得之系爭帳戶金融卡據為己
      有，進而再持系爭帳戶金融卡將系爭帳戶內之3萬元（共1
      3筆）、1萬元（共2筆）、1萬5,000元、2萬7,251元、2萬
      9,000元、17元（共2筆）予以提領、轉出及用以支出手續
      費，顯是利用職務上給予之機會而在客觀上與其執行職務
      有關，則揆諸前揭意旨，應認核與民法第188條第1項前段
      之「執行職務」要件相符。
 （2）被告廖茗祥於103年8月18日利用原告所交付之系爭帳戶存
      摺、系爭印章，提領出系爭帳戶內之活期存款37萬6,032
      元供己花用一節，業經本院說明如上；又雖證人即被告聯
      邦銀行經理楊心怡證稱：於100年至108年間，被告聯邦銀
      行行員只要有客戶之存摺、印章及開立取款憑條就可幫客
      戶辦理提款及轉帳，但被告廖茗祥斯時依規定是不得幫客
      戶辦理提款及轉帳業務的等語（見本院卷一第334、335頁
      ），惟依提款單所示（見本院卷一第135頁），被告廖茗
      祥卻得於103年8月18日，在被告聯邦銀行之營業處，於提
      款單上蓋用系爭印章，再將該提款單交給被告聯邦銀行之
      職員游素滿、陳育淇覆核、記帳、驗印，足認被告廖茗祥
      於實際上是有在從事經被告聯邦銀行認可之代客提款業務
      ；再者，依證人即被告聯邦銀行經理楊心怡之證述（見本
      院卷一第334頁），被告聯邦銀行櫃員於見帳戶存摺及所
      留存之印章，即會允許非存戶之被告聯邦銀行行員代客提
      款，且參以系爭帳戶申請書所示（見本院卷一第129頁）
      ，原告於申請開立系爭帳戶時復未申請辦理「新臺幣活期
      性存款帳戶無摺提款」，則被告廖茗祥既可於103年8月18
      日成功提領出系爭帳戶內之活期存款37萬6,032元，可見
      被告廖茗祥斯時應有提示系爭帳戶存摺外觀、系爭印章予
      被告聯邦銀行之職員游素滿、陳育淇目視，但由被告廖茗
      祥之後得在系爭帳戶存摺偽造與103年8月18日提款轉帳37
      萬6,032元之真實交易明細全然不同之103年8月15日提款
      轉帳37萬5,295元之交易明細觀之（見本院卷一第51、121
      頁），足認被告聯邦銀行之職員游素滿、陳育淇於辦理系
      爭帳戶之活期存款37萬6,032元提領業務時，並未自被告
      廖茗祥實際取得系爭帳戶存摺以資辦理提款及提款後之補
      摺業務，即允許系爭帳戶內之活期存款37萬6,032元遭提
      領，而此情誠可能是因被告聯邦銀行之職員游素滿、陳育
      淇亦認可系爭帳戶提款轉帳後之補摺業務亦可由被告廖茗
      祥為之而屬被告廖茗祥之職務範疇，否則其等豈可能在未
      取得系爭帳戶存摺之情況下就辦理提款業務！因此，在被
      告聯邦銀行任職之被告廖茗祥於客觀、實際上既有在被告
      聯邦銀行之營業處及營業時間辦理系爭帳戶活期存款之提
      領事務及具可在提領後進行補摺之權限，則其利用此職務
      上之機會將提領出之活期存款37萬6,032元據為己有，揆
      諸前揭意旨，應同認與民法第188條第1項前段之「執行職
      務」要件相符。
 （3）被告聯邦銀行固否認原告所提出之line訊息紀錄之形式上
      真正（見本院卷一第245、246頁），然由該訊息紀錄觀之
      （見本院卷一第207至233頁），原告稱呼暱稱「沒有成員
      」為「哥」，且「沒有成員」有傳送被告聯邦銀行之宣傳
      單給原告，並在傳送關於金融機構行員涉挪用客戶款項或
      與客戶間有異常資金往來所涉缺失之金管會行政處分新聞
      稿後，旋對原告表示歉意及願償還之意，顯見與原告傳送
      訊息之對象「沒有成員」即為在被告聯邦銀行任職之被告
      廖茗祥；再者，該訊息紀錄是詳載傳送日期之完整對話紀
      錄，未見任何有經篩選、節錄之跡象，且大部分所呈現者
      是屬具親屬關係之原告與被告廖茗祥間之一般交談內容，
      原告實無捏造、虛偽製作之必要，而被告聯邦銀行復僅空
      言否認該訊息紀錄之形式上真正，並未提出任何反證為其
      佐證，故本院認該訊息紀錄應為真正。
 （4）被告廖茗祥於108年4月17日利用原告所交付之系爭帳戶存
      摺、系爭印章，將原告於108年4月16日匯入系爭帳戶之活
      期存款100萬元提領出而供己花用之情，業經本院認定如
      上，並有系爭帳戶存摺存款明細表存卷可憑（見本院卷一
      第51頁）；又證人即被告聯邦銀行經理楊心怡已證稱：原
      告所提出之宣傳單為真正，且該宣傳單上關於聯邦銀行優
      惠定期存款專案是每位行員都要去招攬客戶等語（見本院
      卷一第334頁），足見推廣、招攬存戶辦理聯邦銀行優惠
      定期存款專案是被告廖茗祥之職務，而依原告所提出之li
      ne訊息紀錄所示（見本院卷一第207至211、231頁），在
      被告聯邦銀行任職之被告廖茗祥於108年4月9日傳送該關
      於聯邦銀行優惠定期存款專案之宣傳單給原告後，原告即
      於108年4月10日表示「我和阿賢討論過可以用一年的利息
      嗎？」，且被告廖茗祥旋再表示「可以阿，感謝了，晚上
      我在跟媽媽拿妳的存簿（按：即系爭帳戶存摺）拍照片傳
      給妳帳號」，嗣原告又於108年4月16日表示「哥：今天錢
      已經會（按：應為「匯」之誤載）到存款簿」，被告廖茗
      祥旋回覆「好的，我回公司再處理」，可見原告是因在被
      告聯邦銀行任職之被告廖茗祥向其宣傳聯邦銀行優惠定期
      存款專案，始會於108年4月16日匯款100萬元至系爭帳戶
      以供作辦理定期存款之用，且參以系爭帳戶存摺存款明細
      表、系爭帳戶存摺所載（見本院卷一第51、121、123頁）
      ，被告廖茗祥亦確於108年4月17日提領系爭帳戶內之活期
      存款100萬元後，有在系爭帳戶存摺上偽造於108年4月17
      日從系爭帳戶提領活期存款100萬元轉作定期存款100萬元
      之假象，足認被告廖茗祥於客觀上確是在執行被告聯邦銀
      行所課予給其之優惠定期存款專案之推廣、招攬職務，則
      其嗣利用此執行過程中從原告所取得、本用以辦理優惠定
      期存款專案之系爭帳戶存摺、系爭印章，在被告聯邦銀行
      之營業處（見本院卷一第137頁），將系爭帳戶內之活期
      存款100萬元提領挪為私用，應認其是利用職務上給予之
      機會不法侵害原告之財產，故揆諸前揭意旨，堪認與民法
      第188條第1項前段之「執行職務」要件相符。
   4、綜上，被告廖茗祥於100年11月28日至108年4月17日對原
      告為侵權行為之期間，是屬被告聯邦銀行之受僱人，則藉
      由僱用被告廖茗祥擴張其活動範圍，並享受其利益之被告
      聯邦銀行，就被告廖茗祥於「執行職務」時對原告所造成
      之財產上損害合計185萬7,317元，依民法第188條第1項前
      段之規定，自應負僱用人侵權行為連帶損害賠償責任。
   5、被告聯邦銀行雖以前詞置辯，惟查：
 （1）依系爭帳戶存摺存款明細表所示（見本院卷一第51頁），
      除100年11月28日、103年8月12日、108年4月16日匯入系
      爭帳戶之48萬2,000元、37萬5,295元、100萬元外，原告
      應亦就100年12月21日孳生之利息22元與被告聯邦銀行成
      立消費寄託關係，但不及於原告所另主張之1萬8,000元，
      業如前述，且本院亦是以上開嗣遭被告廖茗祥提領挪為私
      用之匯款及利息合計185萬7,317元作為認定原告之受損金
      額。
 （2）身為被告聯邦銀行職員之被告廖茗祥是取得原告之信任後
      ，利用職務上之機會將系爭帳戶內之活期存款合計185萬7
      ,317元挪為己用，在客觀上已足認為與其執行職務有關，
      業如前述；再者，銀行事涉金融專業性，雖被告廖茗祥是
      擔任被告聯邦銀行之企業金融人員兼理財專員（見本院卷
      一第388頁），但在一般民眾觀感，定期存款、轉帳及理
      財投資等項目本即屬於銀行業務，實難區分銀行企業金融
      人員、理財專員於實際上從事業務究竟為何，何況，在業
      績壓力下，銀行實際上要求或默許行員為客戶從事固定業
      務以外之工作，因而衍生訟爭者，實層出不窮，如從嚴認
      定職務之範圍，無異脫免銀行身為僱用人所應負起監督、
      注意之義務及責任；另雖被告廖茗祥為原告之胞兄，且原
      告本有授權被告廖茗祥代為提款辦理定期存款及轉帳至賴
      美惠帳戶，但不可否認的是，被告廖茗祥同時亦為被告聯
      邦銀行之受僱人，倘今日被告廖茗祥非任職於被告聯邦銀
      行，則原告是否仍會授權被告廖茗祥代為提款辦理定期存
      款及轉帳作業？誠有疑問，況且，最終被告廖茗祥是違背
      原告之授權範圍將系爭帳戶內之活期存款合計185萬7,317
      元挪為己用而屬無權代理（理由詳如下述），自難將責任
      完全歸責於原告，故被告聯邦銀行辯稱：被告廖茗祥是擔
      任理財專員，負責在被告聯邦銀行之營業處2樓從事理財
      及貸款業務，且是原告自己委任胞兄即被告廖茗祥提款，
      所以被告廖茗祥所為，與執行職務無關，亦欠缺相當因果
      關係之關連性等語（見本院卷二第11、44、45頁），尚難
      採信。
 （3）將系爭帳戶存摺與系爭帳戶存摺存款明細表相互對照（見
      本院卷一第51、121、123頁），倘原告自100年11月28日
      起至108年4月17日止均有概括授權被告廖茗祥使用系爭帳
      戶存摺及金融卡、系爭印章，則被告廖茗祥又何需掩人耳
      目，刻意偽造與系爭帳戶真實交易明細不符之系爭帳戶存
      摺交易明細？顯見原告根本從未概括授與被告廖茗祥得逕
      自行使系爭帳戶存摺及金融卡、系爭印章之權限，故被告
      聯邦銀行辯稱：原告自始即有概括授權被告廖茗祥使用系
      爭帳戶存摺及金融卡、系爭印章等語（見本院卷二第10頁
      ），不足採信。
 （4）按由自己之行為表示以代理權授與他人，或知他人表示為
      其代理人而不為反對之表示者，對於第三人應負授權人之
      責任，但第三人明知其無代理權或可得而知者，不在此限
      ，民法第169條定有明文。又所謂「表見代理」，即代理
      人雖無代理權但因有可信其有代理權之正當理由，遂由法
      律課以授權人之責任，因此，必須本人有表見之事實，足
      使第三人信該他人有代理權之情形存在，始足當之；而代
      理僅限於意思表示範圍以內，不得為意思表示以外之行為
      ，故不法行為及事實行為不僅不得成立代理，亦不得成立
      表見代理（最高法院55年台上字第1054號、88年度台上字
      第2448號判決意旨參照）。所謂不法行為不得成立表見代
      理，是指不法行為之本身而言，非謂所無權代理之法律行
      為不得成立表見代理。準此，盜用印章固屬不法行為，然
      盜用印章於取款憑條而為提款之行為，即為法律行為，自
      有可能發生表見代理之情事。經查：
    ①依原告、證人廖茗祥之陳述及系爭帳戶存摺、系爭帳戶存
      摺存款明細表所示（見本院卷一第51、121、123、323、3
      24、328至330、336頁），原告是授權被告廖茗祥將系爭
      帳戶內之100年11月28日、103年8月12日、108年4月16日
      之活期存款48萬2,000元、37萬5,295元、100萬元分別於1
      00年11月28日、103年8月15日、108年4月17日提領轉作系
      爭帳戶之定期存款或匯入賴美惠帳戶，而未授權被告廖茗
      祥於100年11月28日至108年4月17日提領系爭帳戶內之活
      期存款48萬2,000元、37萬5,295元、100萬元及利息22元
      （合計185萬7,317元）供己花用，則倘原告一旦得知被告
      廖茗祥將違背其指示而提領活期存款合計185萬7,317元供
      己私用，殊難想像原告仍會認為被告仍具向被告聯邦銀行
      提款之權限，且本院認亦唯有如此解釋，始符一般社會常
      情，故被告廖茗祥違背原告之指示而提領活期存款合計18
      5萬7,317元供己私用，應屬逾越原告授權範圍之無權代理
      行為；至被告聯邦銀行徒憑原告曾有委由被告廖茗祥提款
      之行為，即認被告廖茗祥是有權代理原告向被告聯邦銀行
      提領活期存款合計185萬7,317元（見本院卷二第37至40頁
      ），顯然忽略原告授權之目的，亦悖於常情，難以採信。
 　 ②金融卡、存摺、印章是自動櫃員機提款或臨櫃提款所必需
      之文件，而依原告之年齡、智識經驗，其當知金融卡、存
      摺、印章之重要性，然其卻未於委任被告廖茗祥代為申請
      開立系爭帳戶後，再次向被告聯邦銀行確認有無核發系爭
      帳戶金融卡，而致被告廖茗祥得以代原告領取系爭帳戶金
      融卡使用，且嗣又任意將系爭帳戶存摺、系爭印章交給被
      告廖茗祥使用，則原告此等行為，於客觀上已足使被告聯
      邦銀行相信原告確有授與提款之代理權予被告廖茗祥。因
      此，原告對於被告廖茗祥無權代理其向被告聯邦銀行提領
      活期存款合計185萬7,317元之法律行為，應有民法第169
      條前段規定表見代理原則之適用，故原告對於被告廖茗祥
      向被告聯邦銀行提領活期存款合計185萬7,317元之法律行
      為，應對被告聯邦銀行負本人之責任，從而，原告對於系
      爭帳戶內活期存款合計185萬7,317元之消費寄託返還請求
      權已因被告聯邦銀行之清償而消滅，被告辯稱：原告應就
      系爭帳戶內遭提領之活期存款，負表見代理之責任等語（
      見本院卷二第40頁），應屬有據。
    ③雖原告對於系爭帳戶內活期存款合計185萬7,317元之消費
      寄託返還請求權已因被告聯邦銀行之清償而消滅，但依前
      所述，原告實際上並未取得現金合計185萬7,317元，而是
      遭被告廖茗祥將之挪為己用，可見原告確受有財產上損害
      合計185萬7,317元，而此財產上損害即為民法第184條第1
      項後段所保護之「利益」（最高法院108年度台上字第260
      8號判決意旨參照）。
 （5）按依債務本旨，向債權人或其他有受領權人為清償，經其
      受領者，債之關係消滅，持有債權人簽名之收據者，視為
      有受領權人，但債務人已知或因過失而不知其無權受領者
      ，不在此限，民法第309條第1項、第2項定有明文。依證
      人廖茗祥所證（見本院卷一第321、328頁），於103年8月
      18日、108年4月17日經提領37萬6,032元、100萬元之提款
      單上原告印文是被告廖茗祥持原告所交付之系爭印章蓋用
      ，而非原告親自蓋用，且該等提款單雖是被告聯邦銀行憑
      以付款之依據，惟因其等內容是記載存款人即原告請求付
      款之意旨，自不具收據之性質，核與民法第309條第2項「
      持有債權人簽名之收據者」要件不符，故被告聯邦銀行辯
      稱：其是依該等具收據性質之提款單付款，則其對視為有
      受領權之被告廖茗祥給付37萬6,032元、100萬元，依民法
      第309條第1項、第2項之規定，已生對原告清償之效力等
      語（見本院卷二第10、11頁），並非可採。　　　　
 （6）依系爭帳戶存摺存款明細表所示（見本院卷一第51頁），
      原告固未就系爭帳戶與被告聯邦銀行成立任何定期存款之
      消費寄託契約，但本院於本件所判決者為被告廖茗祥是否
      應負侵權行為責任，及被告聯邦銀行是否應就其受僱人即
      被告廖茗祥所為之侵權行為連帶負僱用人侵權行為責任，
      而非被告聯邦銀行本身有無侵害原告之定期存款債權，故
      被告聯邦銀行辯稱：其無侵害原告之定期存款債權，故其
      對原告不負損害賠償責任等語（見本院卷二第42頁），應
      屬混淆之詞，不足採信。
 （7）依前所述，原告未就系爭帳戶與被告聯邦銀行成立定期存
      款之消費寄託契約，則被告聯邦銀行對原告當無定期存款
      消費寄託契約之債務不履行責任可言，且自亦無從得依最
      高法院104年度台上字第1189號判決意旨，認應對被告聯
      邦銀行優先適用債務不履行之規定而排除適用侵權行為之
      規定，故被告聯邦銀行辯稱：依最高法院104年度台上字
      第1189號判決意旨，原告不得依侵權行為之規定向其求償
      等語（見本院卷二第43、44頁），顯無理由。
（三）原告是否與有過失？　　
   1、按損害之發生或擴大，被害人與有過失者，法院得減輕賠
      償金額或免除之，為民法第217條第1項所明定，旨在謀求
      加害人與被害人間之公平，倘被害人於事故之發生或損害
      之擴大亦有過失時，由加害人負全部賠償責任，未免失諸
      過苛，因賦與法院得減輕其賠償金額或免除之職權。而所
      謂被害人與有過失，只須其行為為損害之共同原因，且其
      過失行為並有助成損害之發生或擴大者，即屬相當。至加
      害人主觀之故意過失，僅是加害人構成侵權責任之要件，
      縱加害人故意為侵權行為，亦是被害人就損害之發生或擴
      大有無防範之義務及可能，其間有無相當因果關係，應否
      減輕或免除賠償金額之裁量因素，尚難自始即排除適用（
      最高法院106年度台上字第2660號判決意旨參照）。
   2、原告所受損害合計185萬7,317元之發生，是因原告於100
      年11月28日信任其身兼被告聯邦銀行職員之胞兄即被告廖
      茗祥，將其所有之系爭印章交付予被告廖茗祥，並委由被
      告廖茗祥至被告聯邦銀行申請開立系爭帳戶，被告廖茗祥
      方得取得系爭帳戶存摺及金融卡，進而得冒用原告之名義
      陸續提款、轉帳及支付手續費合計48萬1,285元供己使用
      ，且嗣又是因原告於103年8月18日、108年4月17日信任被
      告廖茗祥，將其所有之系爭帳戶存摺、系爭印章交付給被
      告廖茗祥，委由被告廖茗祥辦理轉帳、定期存款等事宜，
      被告廖茗祥才得趁機自系爭帳戶提領37萬6,032元、100萬
      元挪為私用等情，業經本院說明如上，則原告不思人心不
      古，疏於保持對其身兼被告聯邦銀行職員之胞兄即被告廖
      茗祥的戒心，僅為節省自己往返被告聯邦銀行營業處辦理
      事務之時間、費用，即將其自身所有之系爭印章、系爭帳
      戶存摺等重要證明文件交付被告廖茗祥，使被告廖茗祥有
      可趁、為所欲為之機，導致系爭帳戶內之活期存款合計18
      5萬7,317元遭被告廖茗祥陸續盜領、轉帳及支付手續費，
      且原告於取回系爭帳戶存摺後復從未向被告聯邦銀行進行
      任何查核，可見原告交付其自身所有之系爭印章、系爭帳
      戶存摺之行為與其所受之損害合計185萬7,317元間具因果
      關係存在，而就所受之損害185萬7,317元的發生及擴大與
      有過失。故本院審酌上情，考量兩造之原因力之強弱後，
      認被告廖茗祥、聯邦銀行應負百分之70之責任，而原告則
      應承擔百分之30之過失責任，方屬合理。
   3、原告所受之損害合計為185萬7,317元一節，業如前述，經
      減輕被告廖茗祥、聯邦銀行之百分之30損害賠償責任後，
      原告得請求被告廖茗祥、聯邦銀行賠償之金額應為130萬1
      22元（即：185萬7,317元×（100%－30%）＝130萬122元，小
      數點以下四捨五入）。
（四）按給付無確定期限者，債務人於債權人得請求給付時，經
      其催告而未為給付，自受催告時起，負遲延責任。其經債
      權人起訴而送達訴狀，與催告有同一之效力；又遲延之債
      務，以支付金錢為標的者，債權人得請求依法定利率計算
      之遲延利息；應付利息之債務，其利率未經約定，亦無法
      律可據者，週年利率為百分之5，民法第229條第2項、第2
      33條第1項前段、第203條分別定有明文。被告廖茗祥、聯
      邦銀行既對原告負侵權行為損害賠償責任而迄未履行，則
      原告依上開規定，請求被告廖茗祥、聯邦銀行給付自起訴
      狀繕本送達翌日即109年2月26日（見回證卷第2、4頁）起
      至清償日止，按週年利率百分之5計算之法定遲延利息，
      自應予以准許。
六、綜上所述，原告依民法第184條第1項後段、第188條第1項前
    段之規定，請求被告廖茗祥、聯邦銀行連帶給付130萬122元
    ，及自109年2月26日起至清償日止，按週年利率百分之5計
    算之利息，為有理由，應予准許，逾此範圍之請求，則無理
    由，應予駁回。又原告對被告廖茗祥同時主張以民法第184
    條第2項為其請求權基礎（見本院卷一第388頁），性質上與
    其所主張之民法第184條第1項後段應為客觀訴之合併中之選
    擇合併，而本院既認原告依民法第184條第1項後段對被告廖
    茗祥所為之請求為部分理由，且駁回部分，縱依民法第184
    條第2項為請求，其不應准許之範圍亦與依民法第184條第1
    項後段請求相同，因此，本院自無再予審酌民法第184條第2
    項之必要，附此敘明。
七、關於假執行之說明：原告勝訴部分，原告、被告聯邦銀行均
    陳明願供擔保，聲請宣告假執行及免為假執行，均合於法律
    規定，爰分別酌定相當擔保金額宣告之；並依民事訴訟法第
    392條第2項之規定，依職權酌定相當擔保金額，宣告被告廖
    茗祥預供擔保，亦得免為假執行。至原告就敗訴部分陳明願
    供擔保聲請宣告假執行，因訴之駁回而失所依據，應併予駁
    回。
八、本件事證已臻明確，兩造其餘攻擊防禦方法及證據，核與判
    決結果不生影響，爰不一一論列，併此敘明。
九、訴訟費用負擔之依據：民事訴訟法第79條、第85條第2項。
中　　華　　民　　國　　110 　年　　6 　　月　　30　　日
                  民事第四庭    法　官　許嘉仁
以上正本係照原本作成。
如不服本判決，須於判決送達後20日內向本院提出上訴狀（須按
他造當事人之人數附繕本）。如委任律師提起上訴者，應一併繳
納上訴審裁判費。
中　　華　　民　　國　　110 　年　　6 　　月　　30　　日
                                書記官　曾靖雯